臺灣臺南地方法院民事判決　　　　　　　　95年度婚字第47號
原　　　告　乙○○
被　　　告　甲○○
上列當事人間請求離婚事件，經本院於民國九十六年一月十五日
言詞辯論終結，判決如下：
    主    　文
原告之訴駁回。
訴訟費用由原告負擔。
    事實及理由
甲、程序方面：
    被告未於言詞辯論期日到場，核無民事訴訟法第三百八十六
    條所列各款情形，爰依原告之聲請，由其一造辯論而為判決
    。
乙、實體方面：
一、原告主張：被告為大陸地區人民，兩造於民國九十二年五月
    十五日在大陸地區結婚，嗣被告於同年八月二十九日來台與
    原告同住在原告之戶籍地即臺南縣新化鎮○○路三六二巷四
    號。兩造婚後感情融洽，不料被告因在台非法工作為警查獲
    ，而於九十三年一月二十日遭強制遣送出境，迄今無法來台
    與原告同居，是兩造之婚姻已有難以維持之重大事由存在，
    原告為此爰依民法第一千零五十二條第二項之規定，訴請離
    婚等語，並聲明：准原告與被告離婚。
二、被告未於言詞辯論期日到場，惟據其提出之書狀所為之陳述
    略為：兩造婚後感情融洽，被告對原告感情至深，有十分之
    意願與原告維繫此一婚姻，惟被告前因在台非法工作而遭遣
    返，依法被限制於一年內不得返台，實非被告不願來台，且
    因兩造分隔兩地，在溝通上難免產生種種誤會，原告未曾向
    被告說明為何要離婚，亦未幫被告辦理返台之手續，導致被
    告無法來台等語。
三、得心證之理由：
  （一）查原告主張被告為大陸地區人民，兩造於九十二年五月
        十五日結婚，嗣被告於同年八月二十九日來台與原告同
        住在原告之戶籍地即臺南縣新化鎮○○路三六二巷四號
        之事實，業據原告提出戶籍謄本一件為證，並有臺南縣
        新化鎮戶政事務所以九十五年一月十八日南縣化戶字第
        ○九五○○○○一一二號函所檢送兩造之結婚證書及結
        婚登記相關資料各一件在卷可憑，堪予認定。
  （二）按臺灣地區人民與大陸地區人民間之民事事件，除本條
        例另有規定外，適用臺灣地區之法律，又判決離婚之事
        由，依臺灣地區之法律，臺灣地區與大陸地區人民關係
        條例第四十一條第一項、第五十二條第二項分別定有明
        文。查本件原告為臺灣地區之人民，而被告為大陸地區
        之人民，則揆諸前揭規定，本件離婚事件，自應適用中
        華民國法律。
  （三）次按有民法第一千零五十二條第一項以外之重大事由，
        難以維持婚姻者，夫妻之一方得請求離婚，民法第一千
        零五十二條第二項前段固定有明文，惟按婚姻以夫妻終
        生之共同生活為目的，凡對家庭生活之美滿幸福，有所
        妨礙，足以破壞共同生活之重大事由，難以維持婚姻者
        ，夫妻之一方即得依民法第一千零五十二條第二項規定
        訴請離婚。至婚姻是否難以維持，應斟酌破壞夫妻共同
        生活之具體情事，是否客觀上達於動搖夫妻之共同生活
        ，而喪失維持婚姻之意欲為斷，非以一方主觀之意識為
        依歸（最高法院九十年度台上字第三八五號判決參照）
        。查本件原告主張兩造間有難以維持婚姻之重大事由存
        在，其理由無非係謂：被告前因在台非法工作為警查獲
        ，而於九十三年間遭強制遣送出境，迄今無法再來台與
        原告同居等語，被告固不否認其因在台非法工作而遭強
        制遣送出境，惟否認兩造之婚姻已難以維繫，並以上揭
        情詞置辯，則原告之主張是否可採？茲析述如下：
        一查被告確於九十二年十二月十四日起在台非法工作，
          而於九十二年十二月二十三日為警查獲，因違反臺灣
          地區與大陸地區人民關係條例，而於九十三年一月二
          十日遭強制遣送出境，此後即未再來台，此有內政部
          警政署入出境管理局以九十五年一月十三日境信伶字
          第○九五一○二五四七三○號函所檢送之被告入出國
          日證明書及入出境相關資料影本在卷可稽，堪予認定
          。惟本院依職權向臺南縣警察局新化分局調取被告在
          台非法工作為該分局查獲後所製作之筆錄及相關資料
          核閱，內載被告係於九十二年十二月十四日由原告之
          父親丙○載送前往應徵工作，原告於本院審理時亦自
          承：「他（即被告）要去打工之前有先和我說，並且
          經過我的同意。因為他剛來臺不熟悉環境，所以是由
          我父親幫忙接送被告上下班，當初也是我父親送被告
          去應徵的。」等語，而原告之父親丙○亦證稱：「被
          告來台後有在外打工，他是自己找到那份工作的，但
          是他不知道如何到工作場所，所以我就載被告去應徵
          ，我都是幫忙送被告去上班，被告下班後會自行走路
          回家。．．．被告外出工作前有告知原告，而且原告
          也有同意。因為我們家境不好，所以原告才讓被告出
          去打工的。」等語（以上均詳見九十五年三月六日言
          詞辯論筆錄），足見被告在台非法打工之行為係原告
          所知悉，且經原告同意，故被告因在台非法工作而遭
          強制遣送出境，導致兩造長期分隔海峽兩岸，並非全
          可歸責於被告，原告亦有相當之可責性。
        二又被告經強制遣送出境後，其不予許可入境期間自出
          境之翌日起算為一年，被告已逾管制年限，目前無管
          制入境之情事，有內政部警政署入出境管理局九十五
          年四月二十七日境信伶字第○九五一○一四六一八○
          號函一件附卷可稽，由上開函文可知被告自九十四年
          一月二十日以後即可再入境來台，惟被告卻迄今未再
          來台，被告就此辯稱係因原告未幫伊辦理返台之手續
          之故等語，原告對此並不爭執，嗣經本院命原告為被
          告申辦入境手續，原告提出申請後，雖因內政部警政
          署入出境管理局以原告經濟狀況不佳，被告前又有在
          台非法打工之紀錄，恐被告入境後再違法工作，且原
          告申請被告入境來台之目的並非要與被告共同生活，
          而係為了訴訟之便等為由，而不准被告來台，有該局
          以九十五年十二月十四日境信雲字第０九五一一０九
          八九六０號函所送之相關資料在卷可憑，惟此結果實
          係可歸責於兩造所致，故原告主張被告迄今仍無法再
          來台與原告同居係全然可歸責於被告，而請求離婚，
          即無理由。
        三再參諸原告自陳：「因為我們（即兩造）之前相處的
          還算不錯，可能是他（即被告）基於情份才時常打電
          話給我。」、「被告一直有打電話給我，表示他想來
          臺灣。」等語，證人丙○亦證稱：「他（即被告）曾
          經打電話過來。我不知道被告聯絡原告的次數多不多
          。我是接過二、三次被告打過來的電話。被告在電話
          中都是和我們說要我們家人保重等話，我們的感情算
          是不錯。」等語（詳見九十五年三月六日、同年九月
          十一日言詞辯論筆錄），足見自被告於九十三年一月
          二十日遭強制遣送出境後，兩造迄今雖處於分居之狀
          態，然彼此一直有保持聯絡，感情尚佳，參以被告復
          稱其對原告感情至深，十分願意與原告維繫此一婚姻
          等語，益徵兩造之婚姻並未達無法維持之程度。
  （四）綜上所述，造成兩造長期分居之原因，兩造均屬可歸責
        ，且兩造雖已分居二年餘，惟於分居期間仍保持聯絡，
        感情尚稱良好，被告亦強烈表達要維繫婚姻之意願，足
        見兩造之婚姻並未達無法維持之地步，原告以其主觀意
        識主張兩造間有重大事由，婚姻關係難以維持云云，即
        非可採，從而原告依民法第一千零五十二條第二項之規
        定訴請離婚，為無理由，應予駁回。
四、本件事證已臻明確，兩造其餘攻擊防禦方法及舉證，於判決
    結果不生影響，爰不予一一論列，併予敘明。
丙、結論：
    本件原告之訴為無理由，依民事訴訟法第三百八十五條第一
    項前段、第七十八條，判決如主文。
中　　華　　民　　國　　96　　年　　1 　　月　　29　　日
    　　　　　　　家事法庭    法　官　葉惠玲
上為正本係照原本作成。
如對本判決上訴須於判決送達後20日內向本院提出上訴狀
中　　華　　民　　國　　96　　年　　1 　　月　　29　　日
                              書記官　鄭秀美
